臺灣臺南地方法院刑事判決　　　　　　　99年度訴緝字第97號
公　訴　人　臺灣臺南地方法院檢察署檢察官
被　　　告　林家盛
指定辯護人　本院公設辯護人林宜靜
上列被告因違反槍砲彈藥刀械管制條例等案件，經檢察官提起公
訴（95年度偵緝字第1221、1222、1223號），本院判決如下：
    主  文
林家盛幫助犯恐嚇取財罪，累犯，處有期徒刑肆月，如易科罰金
，以銀元佰元即新臺幣玖佰元折算壹日；又犯替代役男無故不
就職役罪，累犯，處有期徒刑陸月，如易科罰金，以銀元佰元
即新臺幣玖佰元折算壹日。應執行有期徒刑捌月，如易科罰金，
以銀元佰元即新臺幣玖佰元折算壹日。
其他被訴部分無罪。
    事  實
一、林家盛前於民國九十三年間因違反替代役實施條例、毒品危
    害防制條例等罪，經本院分別以九十三年度簡字第二二三八
    號判決、九十三年度簡字第二七七○號判決，各判處有期徒
    刑三月確定，經合併執行後，於九十四年五月二十一日執行
    完畢，猶不知悔改，仍為下列犯行：
  (一)林家盛可預見詐騙集團等不法份子經常利用他人所申請之電
    話、金融帳戶、提款卡、密碼轉帳等方式，獲取不法利益並
    逃避執法人員之追查，亦知提供電話、金融帳戶、存摺簿、
    提款卡、印章及密碼予陌生人士使用，常與財產犯罪密切相
    關，可能被犯罪集團所利用以遂其等恐嚇取財或詐欺犯罪及
    隱匿、掩飾其等犯罪所得財物或財產上利益之目的，竟仍容
    任所提供之存款帳戶可能被犯罪集團用以恐嚇取財結果之發
    生，基於幫助他人實施恐嚇取財犯行之不確定故意，於九十
    四年七月某日，在臺南市○○路附近，將其所有中華郵政股
    份有限公司新南郵局帳號：0000000000000號
    帳戶存摺及提款卡，以新臺幣（下同）五千元之價額，提供
    與不詳名籍之成年人，以此方式幫助該人恐嚇詐取他人財物
    ；而該不詳名籍之他人取得林家盛之存簿、提款卡後，即與
    其他不詳名籍恐嚇集團成員共同於九十四年八月十一日中午
    十二時三十分許，以「林家盛」之名義，撥打電話予林佳蓉
    佯稱其子徐明鑑因替人擔保借款事，已落入其等手中，要求
    林佳蓉支付三十萬元擔保金及十萬元利息金以贖回徐明鑑之
    恐嚇方式，並命林佳蓉將上揭金額分別匯入林家盛之上開帳
    戶內，否則將殺害徐明鑑等語，致林佳蓉因此心生畏懼，遂
    於同日下午一時二分許、同日下午二時十五分許，依指示至
    高雄縣湖內鄉湖內郵局匯款共計四十萬元至林家盛之上開帳
    戶內，該款項中三十萬元部分旋即由該不詳名籍之人利用自
    動櫃員機提領後，經林佳蓉發覺受騙報警處理，為警循線查
    獲上情。
  (二)林家盛係內政部消防署臺南市消防局消防役第十一梯次替代
    役男，服勤於臺南市○○區○○路二段八九八號臺南市消防
    局救生隊，前因自九十一年十一月十日下午二時三十分起，
    迄同年月十七日下午二時三十分止，擅離職役累計滿七日後
    ，經本院以九十二年度南簡字第四九四號判決，判處拘役四
    十日確定，於九十二年十月三十日執行完畢後，自九十三年
    六月二十三日回役，林家盛依時報到回役後，復於回役當日
    下午三時許，藉詞外出購買日常用品，向單位主管報備簽出
    不歸，再次無故擅離職役，期間累計逾七日，復經本院以九
    十三年度簡字第二二三八號判決，判處有期徒刑三月確定，
    於九十四年五月二十一日執行完畢後，應自九十四年八月二
    十一日回役，詎林家盛迄至同月二十九日猶未依規定回役報
    到，無故不就指定之替代役職役已逾七日。嗣經警政署臺南
    市消防局告發，始查獲上情。
二、案經臺南市警察局第四分局報告、內政部消防署臺南市消防
    局告發臺灣臺南地方法院檢察署檢察官偵查起訴。
    理  由
壹、證據能力
一、證人楊凱翔於九十五年九月二十一日偵查中未經具結之陳述
    ，依刑事訴訟法第一百五十八條之三規定無證據能力。
二、其餘本院以下所引用之具傳聞性質之證據，檢察官、被告及
    其辯護人至本案言詞辯論時，均未爭執其證據能力，本院審
    酌各該證據均非違法蒐證取得之證據，且依該證據作成情況
    作為證據應為適當，依刑事訴訟法第一百五十九條之五規定
    ，應有證據能力。
貳、有罪部分
一、訊據被告林家盛就上開犯罪事實均坦承不諱，就幫助恐嚇取
    財部分，核與證人即被害人林佳蓉之警詢證述相符，復有被
    害人林佳蓉提出之郵政國內匯款執據二張、被告郵局帳戶之
    開戶申請書、開戶時出具之身分證影本、交易明細在卷可證
    ；就替代役不就職役部分，核與證人即臺南市消防局隊員吳
    晉安偵查中之證述相符，並有內政部役政署九十四年七月二
    十七日役署召字第○九四○○一三五八八號函、停役替代役
    役男回役、免予回役審查核定表、臺南市消防局替代役役男
    擅離職役通報、替代役役男擅離職役時間累計紀錄表、臺南
    市消防局替代役役男役籍管理名冊、役籍表、替代役徵集令
    、戶政事務所對兵役課異動通報表及臺南市消防局令附卷可
    查，足證被告上開自白核與事實相符，堪予採信。
二、被告行為後，刑法部分條文業於九十四年二月二日修正公布
    ，並自九十五年七月一日起施行，茲就與本案相關條文適用
    之新舊法比較如下：
  (一)罰金刑部分：刑法第三百四十六條第一項恐嚇取財罪及替代
    役實施條例第五十二條替代役役男無故不就職役罪之法定刑
    均有罰金刑，而依被告行為時之刑法第三十三條第五款規定
    ，罰金刑為銀元一元（即新臺幣三元）以上；但被告行為後
    之現行刑法第三十三條第五款係規定罰金刑為新臺幣一千元
    以上，以百元計算之，經比較修正前、後關於科處罰金刑之
    最低刑度規定，自應以被告行為時之刑法較有利於被告。
  (二)刑法第四十七條、第四十九條關於累犯之規定，乃以出於故
    意再犯有期徒刑以上之罪者為限，並增訂強制工作而免其刑
    之執行者，於受強制工作處分之執行完畢或一部之執行而免
    除後，五年內故意再犯有期徒刑以上之罪者，以累犯論之規
    定（擬制累犯）；且刪除「依軍法」受裁判者，不適用累犯
    之規定，以求司法與軍法一致。是以修正後之累犯範圍已有
    所減縮及擴張，當屬科刑規範事項之變更，亦應依「從舊從
    輕」原則比較適用（最高法院九十七年度台上字第三九六號
    判決要旨）。查被告係故意再犯本件犯行，依修正前、後之
    刑法第四十七條規定，均成立累犯，適用修正後之規定，對
    被告並未較有利。
  (三)罰金刑之加重，依修正後刑法第六十七條規定，其最高度及
    最低度同加重之，較修正前刑法第六十七條所定，僅加重其
    最高度，為不利於被告，故有關罰金刑之加重，應適用修正
    前刑法第六十七條之規定。
  (四)綜合上述各條文修正前、後之比較，揆諸前揭最高法院決議
    及修正後刑法第二條第一項前段、後段規定之「從舊、從輕
    」原則，自應整體適用被告行為時之法律。至易科罰金之易
    刑處分，則應於量刑後，另行比較新舊法如後述。
三、論罪科刑：
  (一)核被告所為，於犯罪事實一之(一)部分，係犯係基於幫助他人
    恐嚇取財之不確定故意，提供郵局存摺、提款卡、密碼等物
    予恐嚇取財集團而助益恐嚇取財行為之實行，係犯刑法第三
    十條第一項、第三百四十六條第一項幫助恐嚇取財罪。被告
    幫助他人實行犯罪行為，為幫助犯，依刑法第三十條第二項
    ，按正犯之刑減輕之（本條僅作文字修正，不生新舊法比較
    之問題，最高法院九十五年度第二十一次刑事庭會議決議參
    照）；於犯罪事實一之(二)部分，係犯替代役實施條例第五十
    二條之替代役役男無故不就職役罪。又被告有犯罪事實欄所
    載之前案科刑及執行紀錄，有臺灣高等法院被告前案紀錄表
    在卷可證，其受有期徒刑之執行完畢，五年以內故意再犯有
    期徒刑以上之上開二罪，均應依修正前刑法第四十七條第一
    項之規定論以累犯，應依法加重其刑，就犯罪事實一之(一)部
    分之「幫助」減輕事由，並依法先加後減之。
  (二)爰審酌被告提供郵局存摺、提款卡、密碼等物幫助他人恐嚇
    取財，既助長他人犯罪，增加政府查緝困難，危害交易秩序
    與社會治安，且造成本案被害人之財產損失；另被告前即因
    違反替代役實施條例案件，經本院分別判處拘役四十日、有
    期徒刑三月確定，當能認知人民應遵守國家役政制度，善盡
    公民職責，惟仍再犯本案，惡性非輕，對國家役政制度造成
    侵害，惟念其犯後坦承上開二件犯行暨其犯罪動機、智識程
    度，分別量處如主文所示之刑及諭知易科罰金之折算標準。
  (三)另被告行為時之刑法第四十一條第一項前段及罰金罰鍰提高
    標準條例第二條（現已廢止）係規定以銀元一百元至三百元
    折算一日（即以新臺幣三百元至九百元折算一日），而被告
    行為後之九十五年七月一日施行之刑法第四十一條第一項前
    段，則係規定以新臺幣一千元、二千元或三千元折算一日，
    是經比較修正前、後之易科罰金折算標準，應以行為時即修
    正前之規定，較有利於被告，故依刑法第二條第一項前段之
    規定，本件自應適用修正前刑法第四十一條第一項前段之規
    定，諭知易科罰金之折算標準。
  (四)又被告上開犯罪時間雖均在九十六年四月二十四日以前，所
    犯為刑法第三百四十六條之恐嚇取財罪及替代役實施條例第
    五十二條之替代役役男無故不就職役罪，惟被告前經本院於
    九十六年四月十日以九六年南院慧刑陽緝字第一三五號通緝
    在案，於同年七月二日經警緝獲，非自動歸案，依中華民國
    九十六年罪犯減刑條例第五條規定，不得減刑，併予敘明。
參、無罪部分
一、公訴意旨略以：被告林家盛明知可發射子彈具有殺傷力之改
    造手槍，係屬槍砲彈藥刀械管制條例所列管之槍彈，不得未
    經許可持有，因其與張家彰有商務糾紛，由林家盛邀楊凱翔
    （楊凱翔所涉違反槍砲彈藥刀械管制條例案件業經臺灣高等
    法院臺南分院判處有期徒刑三年二月，併科罰金新臺幣三萬
    元確定）共同與張家彰談判，林家盛與楊凱翔遂基於共同持
    有改造手槍之犯意聯絡，於九十四年八月二十二日某時要前
    往談判前，在高雄縣路竹鄉某處，由林家盛將其所有具殺傷
    力之仿德林吉雙管手槍製造之改造手槍一枝（槍枝管制編號
    0000000000號）及不具殺傷力之改造子彈二顆交
    給楊凱翔帶在身上，以做為談判時共同防身之用。嗣於九十
    四年八月二十二日晚上十時五十分許，林家盛與楊凱翔，至
    臺南市○區○○○路一段二一六號「黃金拍擋ＫＴＶ」前，
    與張家彰商談債務糾紛時，適有員警陳宗鑫巡邏行經該處，
    因見林家盛、楊凱翔二人行跡可疑而上前盤查，並請求警力
    支援，經警先以手自外拍觸楊凱翔左褲袋，認可能係危險物
    品，遂請楊凱翔自行將放置在左褲袋之物品取出而查獲，並
    扣得前開具殺傷力之改造手槍一枝（業經臺灣高等法院臺南
    分院以九十四年度上訴字第一三○九號判決沒收）及不具殺
    傷力之子彈二顆，始查悉上開槍、彈係林家盛所有而交給楊
    凱翔攜帶，因認林家盛涉犯違反槍砲彈藥刀械管制條例第八
    條第四項非法持有可發射金屬子彈具殺傷力之槍枝罪。
二、按犯罪事實應依證據認定之，無證據不得認定犯罪事實，又
    不能證明被告犯罪或其行為不罰者，應諭知無罪之判決，刑
    事訴訟法第一百五十四條第二項、第三百零一條第一項分別
    定有明文。次按認定不利於被告之事實，須依積極證據，茍
    積極之證據本身存有瑕疵而不足為不利於被告事實之認定，
    即應為有利於被告之認定，更不必有何有利之證據，而此用
    以證明犯罪事實之證據，猶須於通常一般人均不至於有所懷
    疑，堪予確信其已臻真實者，始得據以為有罪之認定，倘其
    證明尚未達到此一程度，而有合理性之懷疑存在，致使無從
    為有罪之確信時，即應為無罪之判決，此有最高法院八十二
    年度台上字第一六三號判決、七十六年度台上字第四九八六
    號、三十年度上字第八一六號等判例意旨可資參照。
三、公訴意旨認被告涉犯非法持有可發射金屬子彈具殺傷力之槍
    枝罪嫌，無非係以被告之供述、證人即共犯楊凱翔之證述、
    扣案改造手槍一支、內政部警政署刑事警察局九十四年九月
    十二日刑鑑字第○九四○一三四一四六號槍彈鑑定書及臺灣
    高等法院臺南分院九十四年度上訴字第一三○九號刑事判決
    及審理筆錄為其主要論據。
四、訊據被告林家盛固坦承九十四年八月二十二日晚上十時許在
    臺南市○○○路○段二一六號「黃金拍檔ＫＴＶ」前與張家
    彰商談債務時，楊凱翔隨同在場，嗣經警查獲楊凱翔持有扣
    案改造手槍乙情，惟堅決否認有起訴書所載上開犯行，辯稱
    ：扣案改造手槍非其事前交付予楊凱翔，其不知楊凱翔有攜
    帶扣案改造手槍前往現場等語。
五、經查：
  (一)扣案改造手槍經送內政部警政署刑事警察局鑑驗結果：送鑑
    改造槍枝一枝（槍枝管制編號0000000000號），
    認係仿德林吉雙管手槍製造之玩具手槍車通槍管內阻鐵改造
    而成之改造手槍，機械性能良好，可供擊發適用子彈使用，
    認具殺傷力，有內政部警政署刑事警察局九十四年九月十二
    日刑鑑字第○九四○一三四一四六號槍彈鑑定書在卷可查（
    九十四年度偵字第一○六三一號卷第一二至一四頁），足認
    係具有殺傷力之槍枝。
  (二)按刑事訴訟法第一百五十六條第二項規定：被告或共犯之自
    白，不得作為有罪判決之唯一證據，仍應調查其他必要之證
    據，以察其是否與事實相符。其立法旨意乃在防範被告或共
    犯自白之虛擬致與真實不符，故對自白在證據上之價值加以
    限制，明定須藉補強證據以擔保其真實性。故被告或共犯雖
    經自白，然若無其他補強證據足以擔保其自白確與事實相符
    ，自不得單憑該自白而為被告不利之認定。所謂補強證據，
    係指除該自白本身之外，其他足以證明該自白之犯罪事實確
    具有相當程度真實性之證據而言，雖所補強者，非以事實之
    全部為必要，但亦須因補強證據之質量，與自白之相互利用
    ，足使犯罪事實獲得確信者，始足當之。查：
    1.證人即共犯楊凱翔固於偵查中結證及在臺灣高等法院臺南
      分院其所涉犯本件違反槍砲彈藥刀械管制條例案件審理時
      陳稱：扣案之改造手槍為被告在九十四年八月二十二日談
      判前交給他等語（九十五年度偵緝字第一二二一號卷第一
      六頁、九十四年度上訴字第一三○九號卷第二○至二一頁
      ）。惟證人楊凱翔亦曾於警詢時陳稱扣案改造手槍為其所
      有，是案發二年前綽號「阿宗」之友人因入監而寄放，被
      告並不知其有攜帶扣案改造手槍前往現場等語（臺南市警
      察局第一分局0000000000卷第二頁），是以證
      人楊凱翔有關扣案改造手槍是否為被告所有，前後陳述已
      有不一，自難僅憑其單一指訴即為不利於被告之認定。
    2.況證人楊凱翔自承案發當時僅認識被告一星期（九十五年
      度偵緝字第一二二一號卷第一六頁），核與被告於偵查中
      陳稱與楊凱翔認識不到二星期（同上卷第二五頁），可謂
      相符，而依常情而論，被告與楊凱翔既非熟識，被告豈有
      可能隨意將自己所有之槍枝交付予無信任基礎之人，從而
      ，證人楊凱翔上開證述，亦與常情相違，難以採信。
    3.再者證人葉宇智即被告與楊凱翔之共同友人於本院證稱：
      九十四年八月二十二日在其永康小東路租屋處，楊凱翔曾
      將扣案改造手槍出示給他看，當時被告並沒有看到扣案改
      造手槍等語（本院卷第一三五至一三六頁），雖然證人葉
      宇智證述被告與楊凱翔何時到其租屋處，與被告之主張有
      所不同，或因距本院審理時已五年有餘，記憶有所不及，
      然槍枝非平常可見之物，當場目睹其記憶自然甚為深刻，
      故自難以證人葉宇智其餘證詞與被告不同，而認有關扣案
      改造手槍部分之證述，亦不足採。又證人葉宇智與楊凱翔
      為認識很久之友人，業據證人葉宇智證述在卷（本院卷第
      一三八頁），而被告與楊凱翔僅認識不到二星期，已如前
      述，楊凱翔將扣案改造手槍出示予葉宇智觀看時，未同時
      出示予被告，尚難認於常情相違。是依證人葉宇智於本院
      之證述，益證證人楊凱翔上開證述，尚難採為不利被告之
      認定。
  (三)測謊之鑑驗，係對受測人就與待證事實相關事項之詢答，由
    受過測謊專業訓練人員依科學儀器觀察及紀錄其回答時之神
    經、呼吸、心跳、脈膊等狀況，判斷其有無情緒波動情形，
    而據以推測其有無說謊反應。惟測謊鑑驗結果往往因受測人
    之生理（例如罹患失眠、氣喘及心血管疾病等）、心理因素
    （例如憤怒、憂鬱、緊張或悲傷等）而受影響。且人之思想
    、行為無法以科學儀器精確量化，則測謊自不能如物理、化
    學或醫學試驗般獲得絕對正確之結果，故目前學理與實務界
    對於測謊報告之證據能力仍存有重大爭議。從而，測謊結果
    在偵查階段雖可作為被告涉嫌犯罪之資料。但在審判上，仍
    應在有其他客觀上可資信賴之積極或消極證據存在之情形下
    ，始能作為補強證據證明力參考之用，尚非可遽採為判斷事
    實之絕對或關鍵憑據。查被告雖經法務部調查局為測謊之鑑
    驗，結果就被告稱(一)查扣槍彈不是伊的、(二)其未將槍彈交給
    楊凱翔等二問題經測試呈情緒波動之反應，研判有說謊，有
    法務部調查局九十六年十月十六日調科南字第○九六○○四
    一三六九○號測謊報告在卷足參（本院九十五年度訴字第一
    五四五號卷第一○五至一一二頁），惟上開證人即共犯楊凱
    翔之證述（屬共犯之自白），前後陳述不一，且與常情有違
    ，非屬客觀上可資信賴之積極證據，依上開說明，自無法依
    此測謊鑑驗結果作為補強共犯楊凱翔自白證據證明力之用。
  (四)法院審理案件，基於直接審理及證據裁判主義之原則，原得
    就其調查證據之結果，本於自由心證而為裁判，並不受另案
    判決結果之拘束。本件檢察官雖舉臺灣高等法院臺南分院九
    十四年度上訴字第一三○九號刑事判決為證，而該判決依該
    案被告即本案證人楊凱翔於上訴審反於警、偵及原審之陳述
    而認定被告與楊凱翔共同持有扣案改造手槍，然依上開說明
    ，本院亦不受該案判決結果之拘束。
  (五)證人楊凱翔經本院合法傳拘未到庭作證，雖被告林家盛聲請
    再次傳拘，本院認證人楊凱翔對被告有利及不利之證述或陳
    述均已顯示於卷證，無再次傳喚之必要，先以敘明。
六、按認定被告有罪之證據，需達到使事實審審判之法官有「確
    信」之心證時，方得為被告有罪之判斷。綜上所述，被告堅
    決否認本件犯行，而本件公訴人所舉前開事證，均尚未達於
    通常一般之人均不致有所懷疑，得確信其為真實之程度，而
    有合理性懷疑之存在，無從形成有罪之確信。此外，復查無
    其他積極證據足以證明被告本件犯行，而公訴人所提出之證
    據，不足為被告有罪之積極證明，或其闡明之證明方法，無
    從說服法官以形成被告有罪之心證，根據「罪證有疑，利於
    被告」之證據法則，應認不能證明被告犯罪，依法應諭知被
    告無罪之判決。
據上論斷，應依刑事訴訟法第二百九十九條第一項前段、第三百
零一條，替代役實施條例第五十二條，刑法第二條第一項前段、
第十一條、第三十條第一項、第二項、第四十一條第八項、第三
百四十六條第一項，九十五年七月一日修正施行前刑法第四十七
條第一項、第五十一條第五款、第四十一條第一項前段，刑法施
行法第一條之一，廢止前罰金罰鍰提高標準條例第二條規定，判
決如主文。
本案經檢察官王誠到庭執行職務。
中    華    民    國   100    年    5     月    18    日
                  刑事第六庭  審判長法  官  田幸豔
                                    法  官  林臻嫺
                                    法  官  施介元
以上正本證明與原本無異。
如不服本判決應於收受本判決後10日內向本院提出上訴書狀，並
應敘述具體理由。其未敘述上訴理由者，應於上訴期間屆滿後20
日內向本院補提理由書狀（均須按他造當事人之人數附繕本）「
切勿逕送上級法院」。
                                    書記官  周怡青
中    華    民    國   100    年    5     月    18    日
附錄本判決論罪科刑法條
中華民國刑法第346條第1項
意圖為自己或第三人不法之所有，以恐嚇使人將本人或第三人之
物交付者，處 6 月以上 5 年以下有期徒刑，得併科 1 千元以
下罰金。
替代役實施條例第52條
替代役役男無故不就指定之替代役職役、擅離職役累計逾七日者
，處 2 年以下有期徒刑、拘役或科或併科新臺幣 20 萬元以下
罰金。